臺灣士林地方法院民事判決　　　　　　 100年度訴字第1194號
原　　　告　盧美玲
　　　　　　白雲翔
被　　　告　郭葉秀
上列當事人間損害賠償事件，本院於民國100 年11月24日言詞辯
論終結，判決如下：
    主  文
被告應給付原告盧美玲新台幣貳萬元，及自民國100 年8 月3 日
起至清償日止按年息百分之五計算之利息。
原告其餘之訴駁回。
被告應將附表所示道歉啟事登載在社團法人台北市福華廣場攤販
協會之公佈欄。
本判決第一項得假執行。但被告如於假執行程序實施前，以新臺
幣陸仟元為原告預供擔保，得免為假執行。
訴訟費用由被告負擔百分之十五，餘由原告盧美玲負擔百分之三
十五、原告白雲翔負擔百分之五十。
    事  實  及  理  由
一原告起訴主張
  (一)被告自民國98年間起，多次在台北市福華市場，辱罵原告盧
    美玲「你是別人的小妾，還這麼囂張」、「那麼硬枝」等語
    。此言意旨原告盧美玲為搶人丈夫之人，以及諷刺原告白雲
    翔是娶細姨。被告上開不法行為經台灣士林地方法院檢察署
    聲請簡易判決，並判決被告應處罰金新台幣（下同）3,000
    元。被告不法侵害原告盧美玲、白雲翔之名譽權，依據民法
    第184 條第1 項前段及第195 條規定，請求被告賠償原告如
    聲明所示之第一、二項，併依據民法第195 條第一項後段之
    規定，請求為回復名譽之適當處分如聲明第三項所示。
  (二)聲明：
    1.被告應給付原告盧美玲100 萬元及自刑事附帶民事起訴狀
      送達之翌日即100 年8 月3 日起至清償日止按年息百分之
      五計算之利息。
    2.被告應給付原告白雲翔100 萬元及自刑事附帶民事起訴狀
      送達之翌日即100 年8 月3 日起至清償日止按年息百分之
      五計算之利息。
    3.被告應將「被告郭葉秀卿承認在台北市福華市場等地毀謗
      原告白雲翔、盧美玲夫妻之言論為不實在，已深表歉意，
      特此登報向原告白雲翔、盧美玲公開道歉」等內容在中國
      時報、自由時報、聯合報刊各頭版以長十公分、寬五公分
      、字體不拘刊登三日。
    4.聲明第一項、第二項願供擔保請求宣告假執行。
二被告之答辯：被告對於辱罵原告盧美玲為「小妾」等行為，坦
  承不諱，但否認有辱罵原告白雲翔之意思。被告並無收入，家
  中尚有二名身心障礙之子女待扶養，且配偶亦患病中，經濟情
  況窘困，原告等人所請求之賠償金額及過高無力負擔。且原告
  請求在三大報之頭版刊登道歉啟事之費用亦過高等語。併聲明
  ：駁回原告之訴，如受不利判決願供擔保請求宣告免為假執行
  。
三本院之判斷
  (一)按「妾」係指男子之側室，俗稱姨太太或台語稱為「細姨」
    ，被告明知原告盧美玲為原告白祥雲之合法配偶，並非側室
    ，卻仍辱罵原告盧美玲為「小妾」，侵害原告盧美玲名譽之
    不法行為，坦承不諱。且被告因上開不法行為所涉犯之刑事
    毀謗罪亦經台灣士林地方法院檢察署聲請簡易判決處刑，判
    處被告罰金3000元等情，亦有台灣士林地方法院檢察署100
    年度他字第1387號、100 年度偵字第7354號偵查卷宗（影本
    ）、本院刑事庭100 年度士簡字第450 號妨害名譽卷宗（影
    本）、100 年度士簡字第450 號刑事簡易判決。是被告不法
    侵害原告盧美玲名譽之不法行為應堪認定。
  (二)原告白雲翔雖主張被告辱罵其配偶盧美玲為「小妾」，亦有
    指原告白雲翔於合法婚姻中亦另娶側室或其配偶盧美玲為他
    人小妾，原告白雲翔則有綠雲罩頂之屈辱云云。惟被告自承
    其實因與原告盧美玲口角，詞窮脫口而出辱罵原告盧美玲為
    「小妾」，其並無侮辱原告白雲翔之意思。且被告僅辱罵原
    告盧美玲為「小妾」，並未虛構其他相關內容，無法因被告
    辱罵原告盧美玲即可衍生出原告白雲翔所稱之上開內容，故
    尚難認定被告亦有侮辱原告白雲翔之不法行為。是被告辯稱
    並無侮辱原告白雲翔之不法行為，尚非全然無據。
  (三)因故意或過失，不法侵害他人之權利者，負損害賠償責任。
    不法侵害他人之身體、健康、名譽、自由、信用、隱私、貞
    操，或不法侵害其他人格法益而情節重大者，被害人雖非財
    產上之損害，亦得請求賠償相當之金額。其名譽被侵害者，
    並得請求回復名譽之適當處分。民法第184 條第一項前段、
    第195 條第1 項定有明文。被告不法侵害原告盧美玲之名譽
    ，使原告盧美玲受有相當之痛苦，而有非財產上之損害。故
    依據上開規定被告應對原告盧美玲所受之非財產上之損害加
    以賠償。查原告盧美玲自行開業，從事美容美髮事業兼任當
    地鄰長，經濟環境小康。被告則為家庭主婦亦兼任當地鄰長
    （本件不法侵害事件後已解除鄰長職務），配偶、其兩名子
    女分別有中度肢障、中度智障等身心障礙，經濟資力不佳等
    情，分據兩造陳明在卷。本院綜酌原告盧美玲受辱罵之情狀
    、兩造身分、地位、經濟狀況等一切情狀，認原告請求非財
    產上之損害賠償100 萬元，核屬過高，應予酌減為2 萬元，
    較為妥適，逾此數額之請求，則無理由。
  (四)又原告盧美玲以其名譽權遭受被告上開侵害，而請求被告應
    為回復其名譽之適當處分，於法雖非無據。惟其所請求如聲
    明所示之刊登道歉啟事處分是否適當，仍宜由法院斟酌情形
    以為決定。經審酌被告上揭不法侵害原告盧美玲名譽之情節
    及程度，及原告盧美玲名譽受損之情形，認回復原告盧美玲
    名譽之適當處分以將附表所示之道歉啟事內容刊登於被告辱
    罵原告盧美玲之所在地即社團法人台北市福華廣場攤販協會
    之公佈欄，即為已足；原告盧美玲逾此部分之請求，尚難准
    許。
  (五)綜上所陳，原告盧美玲請求被告賠償其非財產上之損害及回
    復名譽之適當處分，於2 萬元及將附表所示之道歉啟事刊登
    於社團法人台北市福華廣場攤販協會之公佈欄之範圍內之請
    求為有理由，應予准許，原告盧美玲逾此之範圍內之請求則
    無理由，應駁回之。另被告並未侵害原告白雲翔之名譽權，
    故原告白雲翔請求被告賠償其非財產上之損害及回復名譽之
    適當處分，則無理由，不能准許，應予以駁回。
  (六)末按，所命給付之金額或價額未逾50萬元之判決，法院應依
    職權宣告假執行，民事訴訟法第389 條第1 項第5 款定有明
    文。查原告盧美玲、被告分別陳明願供擔保，聲請宣告假執
    行及免為假執行，經核原告勝訴部分，依前揭法律規定本院
    應依職權宣告假執行，無必要再命原告供擔保始得假執行，
    並酌定相當金額准予被告供擔保免為假執行。至原告盧美玲
    其餘假執行之聲請，因訴之駁回而失所依據，不予准許。原
    告白雲翔受敗訴判決，其假執行之聲請即失所依據，應併予
    駁回。
四訴訟費用之依據：民事訴訟法第79條、第85條。
中    華    民    國   100    年    12    月    12    日
                  民事第一庭  法  官  黃珮禎
以上正本係照原本作成。
如對本判決上訴須於判決送達後 20 日內向本院提出上訴狀。如
委任律師提起上訴者，應一併繳納上訴審裁判費。
中    華    民    國   100    年    12    月    12    日
                              書記官  陳韻如
附表
被告郭葉秀卿在台北市福華市場指稱原告盧美玲為「小妾」等語
，係不實言論毀損原告盧美玲之名譽，被告郭葉秀卿深表道歉，
特以此道歉啟事向原告盧美玲公開道歉。